【裁判字號】    98,訴,2773
【裁判日期】    990316
【裁判案由】    履行協議
【裁判全文】
臺灣板橋地方法院民事判決              98年度訴字第2773號
原      告  乙○○
被      告  甲○○
上列當事人間請求履行協議事件，本院於中華民國99年3 月2
日言詞辯論終結，判決如下：
    主      文
原告之訴及假執行之聲請駁回。
訴訟費用由原告負擔。
    事實及理由
一、原告主張：兩造與訴外人陳臣鴻係兄弟，3 人於民國98年3
    月10日簽訂遺產分割協議書，依照內容被告須分配新臺幣（
    下同）2,417,614 元，與奇美電子股份有限公司股票（下稱
    奇美股票）14,452股、智邦科技股份有限公司股票（下稱智
    邦股票）2,000 股予原告，詎被告迄今俱未分配，並提出不
    具法律效力之口述遺囑，堅持家母生前有交代，意圖侵害原
    告及長兄陳臣鴻權益，經原告於98年7 月2 日發出存證信函
    ，請求依據法律召開家庭會議，推舉法定財產管理人，而於
    同年7 月12日經家族會議決議，推長兄陳臣鴻為法定遺產管
    理人後，被告仍堅持不交出印章及遺產清單予法定遺產管理
    人，嗣經鶯歌調解委員會調解，被告仍以各種不相關理由抹
    黑原告，作為不交印章結清家母遺產及銀行帳戶，以及拒絕
    交付原告應得遺產之藉口，且所有現金遺產，被告已私自轉
    入無法追蹤之帳戶，原告爰依民法第767 條規定，並依侵權
    行為之法律關係，請求被告給付原告應得之遺產並自98年8
    月5 日起加計法定利息等語。併為聲明：被告應給付原告2,
    417,614 元及自支付命令送達翌日起至清償日止，按年息百
    分之5 計算之利息，暨給付原告奇美股票14,452股、智邦股
    票2,000 股；並願供擔保請准宣告假執行。
二、被告則以：其母陳廖勤遺產之部分現金存款及全部股票仍在
    其母帳戶中；在其母陳廖勤過逝前，訂有口頭共識：(一)住院
    期間一切事宜由被告負責，一切知會，無異議。(二)後事以母
    生前交付佛教儀式，依生前契約為準。(三)銀行存款以定存到
    期才結清，並同意湊足分配款後立即發放。詎依約發放交付
    時，被告與大哥陳臣鴻簽結，被告拒簽，但支票照收不退，
    揚言可多分配款等語，資為抗辯。並為答辯聲明：原告之訴
    及假執行之聲請駁回；如受不利之判決，願供擔保請准宣告
    免為假執行。
三、兩造與訴外人陳臣鴻係兄弟（陳臣鴻是老大、被告甲○○是
    老二、原告乙○○是老三），其等之母陳廖勤於98年2 月28
    日死亡，兄弟3 人於98年3 月10日簽訂遺產分割協議書，約
    定：「一台北縣鶯歌鎮○○段大湖小段11-70 地號土地權利
    範圍1/4 由陳臣鴻繼承。二台北縣鶯歌鎮○○里○○街1 棟
    1 之1 號房屋權利範圍全部由陳臣鴻繼承。三智邦科技股票
    （2345）及奇美電股票（3009）由乙○○繼承。四永豐銀行
    鶯歌分行存款、華南銀行鶯歌分行存款、鶯歌郵局存款及第
    一銀行鶯歌分行存款由陳臣鴻、甲○○、乙○○等3 人共同
    繼承。」等情，業據原告提出遺產分割協議書、繼承系統表
    、財政部臺灣省北區國稅局遺產稅免稅證明書等件影本為證
    ，並為兩造所不爭執，自為真實。
四、原告主張其母之遺產應依上開遺產分割協議書分配等語，則
    為被告所否認，並於本院言詞辯論時辯稱：協議書只是方便
    繼承用，實際上應按照伊母意思作成之分配表分配云云，且
    提出其母口述之分配表為證（參見本院卷第36頁反面）。惟
    按遺囑人因生命危急或其他特殊情形，不能依其他方式為遺
    囑者，得依左列方式之一為口授遺囑：一由遺囑人指定二人
    以上之見證人，並口授遺囑意旨，由見證人中之一人，將該
    遺囑意旨，據實作成筆記，並記明年、月、日，與其他見證
    人同行簽名。二由遺囑人指定二人以上之見證人，並口授遺
    囑意旨、遺囑人姓名及年、月、日，由見證人全體口述遺囑
    之為真正及見證人姓名，全部予以錄音，將錄音帶當場密封
    ，並記明年、月、日，由見證人全體在封縫處同行簽名，民
    法第1195條定有明文。查上開被告所提出由其母於生前口述
    之分配表，縱令為真，且認係其母之口述遺囑，然其上僅記
    載遺產之分配方式，並無任何見證人之記載及簽名，核與上
    述口述遺囑之法定要件不合，應為無效，故原告主張兩造與
    其兄陳臣鴻兄弟3 人應依上開遺產分割協議書內容為遺產之
    分配，應可採信。
五、次查，被告抗辯本件其母陳廖勤遺產之部分現金存款仍在其
    母帳戶中一節，業據提出永豐銀行定存資料、華南銀行存款
    簿影本為證（見本院98年度司板調字第204 號卷第4 至5 頁
    ），又兩造之母遺產資料原本原由被告保管，98年7 月12日
    召開家庭會議後，被告已將有關遺產所有資料交給兩造之兄
    陳臣鴻保管，僅印章由被告保管等情，亦經證人陳臣鴻到庭
    證述明確（見本院99年3 月2 日言詞辯論筆錄），並為原告
    所是認，顯然原告主張其母遺產目前由被告占有中，並非有
    據。原告再雖主張其母所有現金遺產，已由被告私自轉入無
    法追蹤之帳戶云云，並提出本院民事執行通知1 件、聲明異
    議狀2 件為證（見本院卷第25至27頁），然上開資料充其量
    僅能得知原告聲請假扣押被告在永豐銀行鶯歌分行及第一銀
    行鶯歌分行之存款後，上開銀行以聲明異議狀回覆已扣得部
    分存款而已，尚難以之作為被告已將其母所有現金遺產占有
    之證據，原告復未能提出其他切確證據證明被告有其所主張
    仍占有其母遺產之事實，是其依民法第767 條物上請求權之
    規定，及侵權行為之法律關係，請求被告給付如其聲明第1
    項所示之金額及其遲延利息暨股票，為無理由，應予駁回。
    其假執行之聲請亦失所附麗，應併予駁回。
六、本件事證已臻明確，兩造所為之其他主張、陳述並所提之證
    據，經審酌後，認均與本件之結論無礙，不再一一論述，併
    予敘明。
七、結論：原告之訴為無理由，依民事訴訟法第78條，判決如主
    文。
中    華    民    國    99    年    3     月    16    日
                  民事第一庭    法  官  高文淵
上列正本係照原本作成
如對本判決上訴，須於判決送達後20日內向本院提出上訴狀
中    華    民    國    99    年    3     月    16    日
                                書記官  黃瀅螢

司法院資訊處製作；財團法人民間司法改革基金會備份。
